【裁判字號】    98,消債抗,222
【裁判日期】    980717
【裁判案由】    聲請更生程序
【裁判全文】
臺灣高雄地方法院民事裁定           98年度消債抗字第222號
抗  告  人  甲○○
                        4號3.
上列抗告人因聲請更生程序事件，對於本院98年度消債更字第
237 號裁定提起抗告，本院裁定如下：
    主  文
抗告駁回。
抗告程序費用新台幣壹仟元由抗告人負擔。
    理  由
一、抗告意旨略以：抗告人因原債權銀行已將債權讓與給新裕資
    產管理股份有限公司（下稱新裕公司），積欠無擔保債務合
    計新台幣（下同）1,505,443 元，因無法清償債務，於民國
    97年間向新裕公司聲請消費者債務清理條例（下稱消債條例
    ）前置協商，經綜合評估審查後，因無法負擔任何還款條件
    ，致協商不成立。又抗告人原月薪約31,532元，每月除需負
    擔個人生活開銷10,991元外，尚須負擔公婆醫療費4,000 元
    、全家稅賦1,426 元、勞健保933 元、全家壽險保費9,800
    元、房租7,000 元，並與配偶王精誠之其他三兄弟負擔公公
    之扶養費用2,457 元、女兒王姵蓉扶養費用10,991元，已有
    不能清償債務之情形，抗告人更於98年1 月間因與公司終止
    勞動契約而喪失工作收入，現僅賴領取失業補助金每月16,0
    00元支應家庭生活支出，實有不能清償債務之情，爰聲請更
    生云云。惟與新裕公司協商，新裕公司提出1個月內清償100
    萬元之還款條件實非抗告人所得負擔。抗告人之配偶王精誠
    因遭新裕公司聲請強制執行扣薪1/3 ，所餘款項已不足支應
    家庭生活費用及扶養費用支出，乃原審法院不察，竟以抗告
    人尚無不能清償債務之情事為由駁回抗告人之聲請，爰依法
    提起本件抗告等語，並聲明：原裁定廢棄。
二、按「為使負債務之消費者得依本條例所定程序清理其債務，
    以調整其與債權人及其他利害關係人之權利義務關係，保障
    債權人之公平受償，謀求消費者經濟生活之更生及社會經濟
    之健全發展，特制定本條例。」、「債務人不能清償債務或
    有不能清償之虞者，得依本條例所定更生或清算程序，清理
    其債務」，消費者債務清理條例第3 條定有明文，是消費者
    債務清理條例之立法，其中心思想乃認陷於經濟上困境之消
    費者若任其於惡性循環之債務窘境中自生自滅，將衍生嚴重
    之社會問題，致難以維持安定之社會經濟秩序，故有予以分
    別情形依更生或清算之程序清理其債務之必要，藉以妥適調
    整其與各相關債權人等間之權利義務關係，以謀求消費者經
    濟生活之更生機會，從而健全社會經濟發展，惟私法上之債
    之關係，係以當事人間之信賴關係為基礎，為社會經濟組織
    之重要支柱，故當事人於以法律行為追求自己之利益之際，
    亦應顧及對方之利益，並考量債權債務在社會上之作用，本
    於誠實及信用之原則，行使其債權及履行其債務，故債務人
    欲以上開條例為其所負義務之調整者，自應本於誠信原則之
    本旨，僅在其不能清償債務或有不能清償之虞而使其陷於經
    濟上之困境時始得准許之，以避免其藉此善意之立法而惡意
    圖謀減免債務，致使社會陷於道德之危險，並因此使信用緊
    縮而造成社會經濟之動盪。
三、經查：
  (一)抗告人雖主張新裕公司提出1個月內還款100萬元為還款條件
    ，惟並未經抗告人舉證以實其說，是新裕公司提出之還款方
    式是否確如抗告人所陳，已有疑義。
  (二)抗告人雖主張家庭生活費用支出每月總計達62,257元，惟並
    未提出全部單據以實其說，已難採信。抗告人設籍於高雄市
    鼓山區○○○路29巷48弄65之4號3樓等情，有戶籍謄本在卷
    可憑，參酌內政部公告98年度高雄市每人每月最低生活費用
    （含食、衣、住、行、育、樂費用）為11,309元等情，則抗
    告人每月基本生活開銷於11,309元內，核屬必要，逾此範圍
    之支出尚無可採。至抗告人勞健保保費、房租、所得稅賦均
    已納入生活必要費用計算，併此敘明。是以每人每月11,309
    元計算，抗告人一家三口之必要生活費用支出總計為33,927
    元，加計抗告人所主張尚須支出公婆醫療費用每月4,000元
    後，抗告人與配偶每月需支出之生活費及扶養費用共計應為
    37,927元。
  (三)抗告人雖主張其與配偶每月所得經扣薪後，已無法支應家庭
    生活開銷等語，惟查抗告人之配偶林精誠每月平均所得為57
    ,012 元，此有林精誠95、96年度綜合所得稅各類所得資料
    清單在卷可查，則林精誠之薪資經扣薪後1/3後，每月應尚
    餘約38,000元得資運用。抗告人雖於98年1月間因終止勞動
    契約而無工作收入，惟現尚領有失業補助每月16,000元，業
    經抗告人所自承，且抗告人所領取之失業補助金並不為扣薪
    命令之效力所及，抗告人與配偶每月應尚有54,000元得供家
    庭生活費用及扶養費用支出之用。是抗告人一家之所得縱經
    法院扣薪後，仍足以支應前開家庭生活費用及扶養費用支出
    ，應無不能清償債務之情。
四、綜上，抗告人之抗告理由，均非可採。原審法院認抗告人尚
    無不能清償債務之情事或不能清償債務之虞，而不符更生聲
    請之要件，其聲請更生自屬無據。從而原審裁定駁回抗告人
    更生之聲請，並無違誤。抗告意旨指摘原裁定不當，求予廢
    棄，為無理由，應予駁回。
五、據上論結，本件抗告為無理由，依消費者債務清理條例第15
    條，民事訴訟法第495 條之1 第1 項、第449 條第1 項、第
    95條、第78條，裁定如主文。
中    華    民    國    98    年    7     月    17    日
                  民事第四庭  審判長法  官  林玉心
                                    法  官  郭文通
                                    法  官  陳樹村
上為正本係照原本作成。
不得再抗告。
中    華    民    國    98    年    7     月    17    日
                                    書記官  葉姿敏


司法院資訊處製作；財團法人民間司法改革基金會備份。
